【裁判字號】    97,聲,905
【裁判日期】    970530
【裁判案由】    發還擔保金
【裁判全文】
臺灣板橋地方法院民事裁定               97年度聲字第905號
聲  請  人
即  債權人  彰化商業銀行股份有限公司
法定代理人  甲○○
相  對  人
即  債務人  乙○○
上列聲請人聲請發還擔保金事件，本院裁定如下：
    主      文
聲請駁回。
聲請程序費用由聲請人負擔。
    理      由
一、按訴訟終結後，供擔保人證明已定20日以上之期間，催告受
    擔保利益人行使權利而未行使，或法院依供擔保人之聲請，
    通知受擔保利益人於一定期間內行使權利並向法院為行使權
    利之證明而未證明者，法院應依供擔保人之聲請，以裁定命
    返還其提存物或保證書，民事訴訟法第104 條第1 項第3 款
    定有明文。又依同法第106 條規定，前開規定於其他依法令
    供訴訟上之擔保者，亦準用之。次按所謂「訴訟終結」，在
    因假扣押或假處分所供擔保之場合，因該擔保係為保障受擔
    保利益人因該假扣押或假處分所受損害而設，倘執行法院已
    依假扣押或假處分裁定為假扣押或假處分之執行，則在供擔
    保人撤回假扣押或假處分之執行前，受擔保利益人所受損害
    仍可能繼續發生，損害額既尚未確定，自難強令其行使權利
    ，必待供擔保人已撤回假扣押或假處分之執行，始得謂為訴
    訟終結，最高法院87年臺抗字第234 號裁定意旨可資參照。
二、本件聲請意旨略以：聲請人與相對人間假扣押事件，聲請人
    前依本院90年度裁全字第3481號假扣押裁定事件（下稱相關
    假扣押裁定事件）之民事裁定，為擔保假扣押，曾提供如新
    臺幣（下同）1,000,000 元之債票為擔保後，聲請對相對人
    之財產予以假扣押在案。嗣經聲請人聲請變換提存物後，以
    本院95年度存字第1316號提存事件提存在案。茲因假扣押本
    案訴訟業經本院92年度訴字第1519號、91年度訴字第1773號
    民事判決確定在案，聲請人並於訴訟終結後聲請本院催告相
    對人行使權利，經本院以97年度聲字第33號發函通知相對人
    在案，迄今其所定21日之期間應已屆滿，而相對人仍未行使
    權利，為此提出本院相關假扣押裁定事件裁定、90年度存字
    第1996號提存書、95年度存字第1316號提存書、92年度訴字
    1519號及91年度訴字第1773號民事判決暨確定證明書、板院
    輔民立97年度聲字第33號函等影本各1 件，聲請發還擔保金
    等語。
三、經查，本件聲請人以相對人積欠其連帶保證債務未清償為由
    ，向本院聲請假扣押，經相關假扣押裁定事件裁定准聲請人
    提供擔保後，於相對人之財產在新臺幣（下同）2,961,086
    元之範圍內得假扣押，嗣聲請人以同一原因事實向本院提起
    訴訟，經本院於91年9 月26日以91年度訴字第1773號判決聲
    請人勝訴確定在案，惟核其判決主文及附表內容，就前揭假
    扣押所欲保全之債權，係判決命相對人應連帶給付聲請人2,
    882,281 元，則假扣押裁定准許之金額超過本案請求准許之
    數額，就兩者間之差額78,805元，相對人尚非絕無損害發生
    ，自難謂此部分應供擔保之原因業已消滅。至於聲請人主張
    其曾以本件相對人為被告另行提起92年度訴字第1519號民事
    事件亦獲得勝訴判決確定為由，執為本件聲請之另一依據；
    惟查，聲請人於相關假扣押裁定事件中，係以本件相對人積
    欠90年3 月21日所書立之借款（借款金額3,000,000 元）為
    由而為相關之釋明，其此部分所提相關之本案訴訟僅及於相
    同借據所生爭執之91年度訴字第1773號民事事件；至於本件
    兩造於92年度訴字第1519號民事事件所爭執者係另一紙由本
    件相對人於89年12月15日書立之借據（借款金額達4,500,00
    0 元），且該事件本件相對人獲得4,500, 000元及相關利息
    、違約金之全部勝訴判決，足認92年度訴字第1519號民事事
    件之本案請求根本與相關假扣押裁定事件無涉，自不得為聲
    請人有利之證明。又聲請人雖主張其已聲請本院於97年1 月
    14日以板院輔民立97年度聲字第33號函通知相對人行使權利
    ，且該函文業已合法送達相對人一節，固據本院調取該聲請
    催告行使權利案卷查明無訛，然其迄未撤回假扣押之執行程
    序之聲請等情，亦據調閱本院90年度執全字1874號假扣押保
    全程序暨執行卷屬實，是依前開說明，聲請人既未撤回假扣
    押之執行程序，受擔保利益人即相對人可能發生之損害尚未
    確定，自無強令其行使權利之理。故本件顯與民事訴訟法第
    10 6條準用同法第104 條第1 項第3 款於「訴訟終結後」定
    20日以上期間催告受擔保利益人行使權利而未行使之要件不
    符，其聲請於法尚有未合，不能准許。
四、爰依民事訴訟法第95條、第78條，裁定如主文。
中    華    民    國    97    年    5     月    30    日
                  民事第二庭法  官  鍾啟煌
以上正本證明與原本無異。
如不服本裁定應於送達後10日內向本院提出抗告狀，並應繳納抗
告裁判費新臺幣1,000 元。
中    華    民    國    97    年    5     月    30    日
                            書記官  張國仁


司法院資訊處製作；財團法人民間司法改革基金會備份。
